【裁判字號】    95,交簡上,53
【裁判日期】    950811
【裁判案由】    過失傷害
【裁判全文】
臺灣板橋地方法院刑事判決            95年度交簡上字第53號
上  訴  人  臺灣板橋地方法院檢察署檢察官
被      告  乙○○
上列上訴人因被告過失傷害案件，不服本院民國95年4 月17日94
年度交簡字第299 號第一審判決（聲請案號：95年度偵字第3787
號），提起上訴，本院判決如下：
    主  文
原判決撤銷。
乙○○因過失傷害人，處拘役肆拾日，如易科罰金，以銀元佰
元折算壹日。
    事  實
一、乙○○於民國94年3 月28日晚間9 時許，駕駛車牌號碼CI-1
    620 號自小客車，至臺北縣三重市○○路○ 段120 巷內斜坡
    處停放，原應注意停車時，應切實注意防止車輛滑行，而依
    當時情形，顯無不能注意之情狀，詎疏於注意，未將該車之
    手剎車拉起，並將排檔操縱桿把手設於停車檔位置，即貿然
    離車購物，致該車順坡勢向後滑動，適甲○○騎乘車牌號碼
    SE B-581號機車，沿重新路外側車道往重新橋方向行駛，途
    經該處，因閃避不及，遭該滑動之車輛撞及，致人車倒地，
    初送醫時，發見受有右眉裂傷約3 公分、左膝挫擦傷，後因
    頭痛、頭暈，再於就診時，診出左側舟狀骨骨折、頸椎外傷
    併第4 至6 節頸椎椎間盤突出、左肩及左腕挫傷、輕微腦震
    盪後遺症等傷害。乙○○於離車約5 分許後，返回停車處，
    發覺肇事，即向到場處理之承辦警員林鉦新承認肇事，自首
    犯罪，並接受裁判。
二、案經甲○○訴由臺北縣政府警察局三重分局報請臺灣板橋地
    方法院檢察署檢察官偵查後，聲請簡易判決處刑。
    理  由
一、程序方面：刑事訴訟法第371 條規定：「被告合法傳喚，無
    正當之理由不到庭者，得不待其陳述，逕行判決。」本件本
    院95年7 月28日審理期日之被告乙○○傳票，經本院於同年
    6 月29日、同年7 月10日，分別送達於臺北市○○區○○路
    46號4 樓被告居所及臺北縣林口鄉新寮1 之52號9 樓被告住
    所，分由其受僱人、配偶收受送達，有各該送達證書附卷可
    稽。茲被告經合法傳喚，無正當理由不到庭，爰不待被告之
    陳述，逕行判決。
二、訊據被告於警詢、偵查及95年6 月23日本院準備程序中，均
    坦承前開過失犯行不諱，且與告訴人甲○○指訴之情節相符
    ，另有現場照片、被告車輛排檔操縱桿把手位置照片、道路
    交通事故現場圖、道路交通事故調查報告表(一)(二)在卷得佐。
    按汽車於坡道不得已停車時，應切實注意防止車輛滑行，道
    路交通安全規則第112 條第1 項第11款定有明文。查被告停
    放車輛之處為坡道，有現場照片可證（參見偵查卷第39頁下
    方照片）。又汽車熄火停車時，應拉起手剎車，並將排檔操
    縱桿把手設於停車檔位置，以避免車輛滑動，此乃汽車駕駛
    人之一般常識，被告亦供承知悉此節（參見偵查卷第18頁）
    。詎被告竟疏未為之（參見偵查卷第40頁下方照片），而其
    係下車購物之事實，業據被告供述在卷（參見偵查卷第17頁
    ），則其非出於急迫之狀況，是並無不能注意情事。被告前
    開疏失，顯有過失。
三、查告訴人於發生車禍後，初至臺北縣立醫院就醫時，固僅發
    覺受有右眉裂傷約3 公分、左膝挫擦傷之傷害，惟其後因頭
    痛、頭暈，再陸續至該院及國泰綜合醫院、長庚紀念醫院、
    亞東紀念醫院就診，經發覺另受有左側舟狀骨骨折、頸椎外
    傷併第4 至6 節頸椎椎間盤突出、左肩及左腕挫傷、輕微腦
    震盪後遺症等傷害，有臺北縣立醫院診斷證明書、國泰綜合
    醫院診斷證明書、長庚紀念醫院診斷證明書、亞東紀念醫院
    診斷證明書存卷足憑，就此後發之病徵，被告於前揭本院準
    備程序中，亦無異詞，復經本院函詢亞東紀念醫院，經覆稱
    ，告訴人因本件機車車禍導致頭痛、頭暈，其後傷勢與該車
    禍有關，有該院95年7 月14日亞歷字第095641 0346 號函在
    卷可參。稽上各情，足見告訴人所受傷害與被告之過失行為
    間，確有相當之因果關係，被告自應負其過失責任。綜此，
    可認被告之上開自白，乃合於事實，洵足信取。本件事證業
    臻明確，被告犯行堪為認定，應依法論科。
四、按被告於犯本件過失行為後，刑法第2 條第1 項業於94年2
    月2 日修正公布，自95年7 月1 日施行，其係規定：「行為
    後法律有變更者，適用行為時之法律。但行為後之法律有利
    於行為人者，適用最有利於行為人之法律。」乃改採從舊從
    輕主義。又同法第62條復有修正，業將自首之必減輕其刑，
    更改採得減主義，比較修正前後，顯以修正前規定，較有利
    於被告；再者，同法第41條則修正為：「犯最重本刑為5 年
    以下有期徒刑以下之刑之罪，而受6 個月以下有期徒刑或拘
    役之宣告者，得以新臺幣1,000 元、2,000 元或3,000 元折
    算1 日，易科罰金。但確因不執行所宣告之刑，難收矯正之
    效，或難以維持法秩序者，不在此限。前項規定於數罪併罰
    ，其應執行之刑未逾6 月者，亦適用之。」而同條修正前係
    規定：「犯最重本刑為五年以下有期徒刑以下之刑之罪，而
    受六個月以下有期徒刑或拘役之宣告，因身體、教育、職業
    、家庭之關係或其他正當事由，執行顯有困難者，得以一元
    以上三元以下折算一日，易科罰金。但確因不執行所宣告之
    刑，難收矯正之效，或難以維持法秩序者，不在此限。併合
    處罰之數罪，均有前項情形，其應執行之刑逾六月者，亦同
    。」依修正前罰金罰鍰提高標準條例第2 條前段（現已刪除
    ）規定，復就其原定數額提高為100 倍折算1 日，則本件被
    告等行為時之易科罰金折算標準，應以銀元300 元折算1 日
    ，經折算為新臺幣後，應以新臺幣900 元折算為1 日。比較
    此部分修正前後，本件仍以修正前之規定，較有利於被告。
    至同法第57條僅有用語修正，並無實質更迭，均合先說明。
五、原審據以論罪科刑，認被告所為，核犯刑法第284 條第1項
    前段之過失傷害罪；及其於返回停車處，發覺肇事，並承辦
    警員林鉦新到場處理時，主動自首肇事，有自首情形紀錄表
    ，而依修正前同法第62條前段規定，減輕其刑，自屬有憑。
    惟法院科刑時，應審酌一切情狀，而犯罪所生損害程度，尤
    為科刑重輕之重要參考標準，刑法第57條修正前後並無異趣
    ，此亦為憲法比例原則，於刑事裁判量刑上之體現。從而，
    法院之用法縱無不當，然於事實之認定有誤，其量刑亦可謂
    有瑕疵。茲原審係認定告訴人僅受有右眉裂傷（漏載約3 公
    分）、左膝挫擦傷，而未及注意告訴人聲請上訴時檢附證據
    所示關於渠受有頭痛、頭暈、後經發覺左側舟狀骨骨折、頸
    椎外傷併第4 至6 節頸椎椎間盤突出、左肩及左腕挫傷、疑
    似腦震盪後遺症等傷害，容有未當。準此，檢察官上訴認原
    審量刑太輕，為有理由。原判決既有前述可議之處，是應由
    本院將原判決撤銷，另為適當之判決。本院爰審酌告訴人所
    受傷害及被告素行、過失程度、坦承犯行、迄未與告訴人達
    成民事賠償之和解等一切情狀，量處如主文第2 項所示之刑
    ，並依前述刑法修正前規定，諭知易科罰金之折算標準，以
    資懲儆。
據上論斷，應依刑事訴訟法第371 條、第455 條之1 第1 項、第
3 項、第369 條第1 項前段、第364 條、第299 條第1 項前段，
刑法新修正第2 條第1 項前段、第284 條第1 項前段、修正前第
62條前段、修正前第41條第1 項前段，罰金罰鍰提高標準條例第
1條 前段、修正前第2 條，判決如主文。
本案經檢察官王聖涵到庭執行職務。
中    華    民    國    95    年    8     月    11    日
                  刑事第十五庭  審判長法  官  林海祥
                                      法  官  汪怡君
                                      法  官  朱敏賢
以上正本證明與原本無異。
本件不得上訴。
                                      書記官  郭勝華
中    華    民    國    95    年    8     月    11    日
附錄本案論罪科刑法條
中華民國刑法第284 條
因過失傷害人者，處六月以下有期徒刑、拘役或五百元以下罰金
，致重傷者，處一年以下有期徒刑、拘役或五百元以下罰金。
從事業務之人，因業務上之過失傷害人者，處一年以下有期徒刑
、拘役或一千元以下罰金，致重傷者，處三年以下有期徒刑、拘
役或二千元以下罰金。


司法院資訊處製作；財團法人民間司法改革基金會備份。
